【裁判字號】    97,易,2849
【裁判日期】    980109
【裁判案由】    妨害名譽
【裁判全文】
臺灣臺北地方法院刑事判決              97年度易字第2849號
公  訴  人  臺灣臺北地方法院檢察署檢察官
被      告  甲○○
                    號4樓
上列被告因妨害名譽案件，經檢察官提起公訴（97年度偵字第11
086號），本院判決如下：
    主  文
甲○○無罪。
    理  由
一、公訴意旨略以：被告甲○○於民國95年12月至96年6 月間，
    擔任巴黎春天汽車旅館（設臺北市○○區○○路7段236號）
    之企劃主任一職，明知告訴人戊○○從未至該汽車旅館詢問
    有關私人招待所相關事宜，且其接受媒體採訪之內容及拍攝
    之片段將於新聞節目中播出予不特定人共聞共見，竟基於散
    布於眾之犯意，於96年2 月27日前之某日、時，在前開汽車
    旅館接受聯意製作股份有限公司（下稱聯意公司）所經營之
    無線衛星電視臺（下稱TVBS）記者採訪時，針對記者提問之
    「聽說段玉（即告訴人戊○○）也有來這裡問過？」問題時
    ，竟以未經向告訴人求證之「這部分是有所聞啦！她是來作
    一個個人招待所的一個詢問」等詞回覆，並對記者表示「因
    為我們必須建立這個整個北投地區的一個社會秩序，我們已
    經回絕她這個一個想法」等言語，前開採訪於同年2 月27日
    晚間6時8分在聯意公司所經營TVBS頻道之新聞中播出，利用
    不諳內情之TVBS頻道新聞從業人員散布及公開傳述與事實不
    符且足以毀損告訴人名譽之事。因認被告涉犯刑法第310 條
    第1項之誹謗罪嫌。
二、按犯罪事實應依證據認定之，無證據不得認定犯罪事實；又
    不能證明被告犯罪者，應諭知無罪之判決，刑事訴訟法第15
    4條第2項、第301條第1項分別定有明文。又事實之認定，應
    憑證據，如未能發現相當證據，或證據不足以證明，自不能
    以推測或擬制之方法，為裁判基礎；且認定犯罪事實所憑之
    證據，雖不以直接證據為限，間接證據亦包括在內，然而無
    論直接證據或間接證據，其為訴訟上之證明，須於通常一般
    之人均不致有所懷疑，而得確信其為真實之程度者，始得據
    為有罪之認定，倘其證明尚未達到此一程度，而有合理之懷
    疑存在，無從使事實審法院得有罪之確信時，即應由法院為
    諭知被告無罪之判決，有最高法院40年台上字第86號、76年
    台上字第4986號判例可資參照。另刑法第310條第1項誹謗罪
    之成立，須行為人意圖散布於眾，而指摘、傳述足以毀損他
    人名譽之事者，始克成立，若行為人所指摘、傳述之內容，
    對於所影射之對象而言，其主觀上縱有感覺不悅、反感之情
    形發生，但在客觀上尚未達到貶損其名譽、社會評價或人格
    尊嚴之程度者，即與該罪之構成要件未合，仍難逕以該罪論
    處。
三、再按被告以外之人於偵查中向檢察官所為之陳述，除顯有不
    可信之情況者外，得為證據，刑事訴訟法第159條之1第2 項
    定有明文。證人乙○○、丙○○於檢察官偵訊時所為之陳述
    ，係由檢察官以證人身分傳喚到庭，並經依法具結後而為之
    ，依其等陳述時之外部客觀情狀，並無顯不可信之情形，依
    上開規定，得為證據。
四、檢察官起訴意指認被告甲○○涉犯前揭罪嫌，無非以告訴人
    戊○○具狀指訴被告擔任該汽車旅館之企劃主任，於接受聯
    意公司記者採訪時，為上開內容之表示，經TVBS頻道新聞中
    播出等情，並提出上開新聞播出側錄光碟1 片及畫面擷取列
    印表2 紙，及證人乙○○、丙○○之證述，為其所憑之論據
    。訊據被告固坦承其於95年12月至96年6 月間，擔任該汽車
    旅館之企劃主任一職，於前揭時、地接受聯意公司記者採訪
    時，未經向告訴人求證，針對記者提問「聽說段玉也有來這
    裡問過？」之問題，當場表示「這部分是有所聞啦！她是來
    作一個個人招待所的一個詢問」等語，並向記者表示「因為
    我們必須建立這個整個北投地區的一個社會秩序，我們已經
    回絕她這個一個想法」等語之事實，惟堅決否認有何誹謗罪
    嫌，辯稱：伊僅是員工，擔任企畫主任，負責規劃促銷、活
    動及參展事宜，於採訪前伊接獲上級即該汽車旅館之總經理
    乙○○、副總經理王文忠及經理丙○○指示將會有媒體來採
    訪，公司欲曝光房間裝潢及宣傳隱蔽性，採訪當天則先介紹
    房間設施，然後伊照稿陳述上開內容，所述內容均係公司之
    意思等語。
五、經查：
  (一)被告於前揭時、地接受聯意公司記者採訪時，針對記者所提
    問題，當場表示「這部分是有所聞啦！她是來作一個個人招
    待所的一個詢問」、「因為我們必須建立這個整個北投地區
    的一個社會秩序，我們已經回絕她這個一個想法」等語，業
    經被告於檢察官偵訊及本院審理時坦承不諱，復有告訴人提
    出之上開新聞播出側錄光碟1片及畫面擷取列印表2紙在卷可
    按，堪信屬實。
  (二)乙○○係該汽車旅館之合夥人之一，並實際擔任負責人，96
    年2 月間，該汽車旅館正值籌備期間，由丙○○擔任籌備經
    理等情，業經證人乙○○、丙○○於檢察官偵訊時證述屬實
    。質之證人即聯意公司所經營TVBS週刊主筆己○○於本院審
    理時到庭結證稱96年2 月間，該汽車旅館業者乙○○、丙○○曾利用與媒體採訪同業人員聚會之場合，表示該汽車旅館
    即將開幕，希望打開知名度，欲聽聽大家之意見，乙○○提
    及可辦開幕記者會邀請具知名度之人士到場宣傳，或找尋新
    聞點等幾個方法，可以讓該旅館曝光，當場不知是乙○○還
    是丙○○提到該汽車旅館頂樓有一大型VIP 客房，前陣子曾
    鬧過新聞、藝名「段玉」之酒店媽媽桑曾來詢價，擬以長期
    租約之方式租用，作為私人招待所使用，伊將此訊息告知TV
    BS記者丁○○，並建議該汽車旅館開幕之新聞可以追追看等
    語。另證人即聯意公司所經營TVBS頻道新聞記者丁○○亦於
    本院審理時到庭證稱伊於採訪、報導前，在某一場合中，有
    位心墅66汽車旅館業者，也是巴黎春天汽車旅館之股東，提
    及段玉曾詢問該汽車旅館，欲做為私人招待所之用，但基於
    妨害附近之治安，所以回絕，該業者希望伊作一篇報導，表
    示段玉曾到過該汽車旅館詢問，可能是該業者希望能夠曝光
    或打廣告，伊前往採訪前有與業者溝通採訪內容，採訪當天
    則有該汽車旅館更高層級可以作主的人出來接待，但受訪的
    是被告等語。核與被告前開辯解情節相符，足見被告辯稱伊
    僅是員工，擔任企畫主任，於採訪前伊接獲上級即該汽車旅
    館之總經理乙○○、副總經理王文忠及經理丙○○指示將有
    媒體來採訪，公司欲曝光房間裝潢及宣傳隱蔽性，採訪當天
    則先介紹房間設施，然後伊照稿陳述上開內容，所述內容均
    係公司之意思等語，應非無據。
  (三)經本院於審理時當庭勘驗告訴人提出之上開新聞報導側錄光
    碟結果如附件所示之內容，有本院97年12月26日審判筆錄1
    紙附卷可稽，觀諸該則新聞報導內容，可知該主播及記者旁
    白部分雖有提及酒國名花「段玉」欲利用該汽車旅館設置私
    人招待所等情，然該報導大部分之篇幅則側重於介紹該汽車
    旅館之設施及隱蔽性，縱然被告於事前未經向告訴人求證，
    針對記者提問之「聽說段玉也有來這裡問過？」問題，答以
    「這部分是有所聞啦！她是來作一個個人招待所的一個詢問
    」等語，並對記者表示「因為我們必須建立這個整個北投地
    區的一個社會秩序，我們已經回絕她這個一個想法」等詞，
    足徵其動機係在影射告訴人，或利用告訴人之新聞性冀求達
    到宣傳、曝光該汽車旅館之設施及隱蔽性之目的，固不免造
    成告訴人主觀上之不悅或反感，但其陳述內容僅提及酒國名
    花「段玉」欲長期租用該汽車旅館頂樓VIP 客房設置私人招
    待所，經業者以妨害社會秩序為由予以拒絕等情，在客觀上
    仍難認有何貶損告訴人之名譽、社會評價或人格尊嚴之可言
    ，核與刑法誹謗罪之構成要件有間，尚難遽以該罪責相繩。
六、此外，復查無其他積極證據足認被告有何誹謗犯行，是檢察
    官所舉事證，尚不足以證明被告犯罪，揆諸前揭說明，應諭
    知被告無罪之判決。
據上論斷，應依刑事訴訟法第301條第1項，判決如主文。
本案經檢察官蔡宏展到庭執行職務
中    華    民    國    98    年    1     月    9     日
                  刑事第十八庭  法  官  彭慶文
上正本證明與原本無異。
如不服本判決應於收受送達後10日內向本院提出上訴書狀，並應
敘述具體理由；其未敘述上訴理由者，應於上訴期間屆滿後20日
內向本院補提理由書（均須按他造當事人之人數附繕本）「切勿
逕送上級法院」。告訴人或被害人如對於本判決不服者，應具備
理由請求檢察官上訴，其上訴期間之計算係以檢察官收受判決正
本之日期為準。
                                書記官  陳怡君
中    華    民    國    98    年    1     月    9     日
附件：
勘驗光碟：CD3 （96年度他字第3678號卷第14頁）
【TVBS  NEWS電視新聞主播莊開文】 18：07
政商圈最近盛傳酒國名花段玉打算要在北投設置一個全新的私人
招待所，而這間高檔的MOTEL 業者證實說段玉的確去看過，而且
相當的喜歡，因為地點好，隱密性高，狗仔很難跟監，還有秘密
的通道，不過1 個月租金很不便宜，高達45萬，那麼當事人段玉
目前人在國外，但是她已經透過律師予以否認。
【TVBS  NEWS女記者旁白】
一棟兩棟一排排的房子，前有花園，旁邊是隱密車道，酒國名花
段玉就是相中這裡。不過讓人跌破眼鏡的，卻是這裡並不是段玉
要買的新豪宅，而是斥資了數十億打造的MOTEL ，一看媒體靠近
，警衛立刻關切，原來段玉打算包下這裡當作私人招待所，因為
有她最重視的極度隱密性。
【18：08】亦即光碟【0：00：53】
記者：聽說段玉也有來這裡問過喔？
男子：嗯，這部分是有所聞啦，（畫面右上方標示：「旅館業者
      ：林主任」）她是來做一個個人招待所的一個詢問。
【記者旁白】
超隱密車庫，電梯直通房間，打開房間門，裡頭還有三個大臥室
，兩個客廳，室內VILLA 走出戶外還可以遠眺陽明山，右邊就是
淡水風光，只是住1晚就要價一萬五，算一算，如果包月，1個月
也要45萬，簡直是業者眼中的賺錢金雞母。
【18：08】亦即光碟【0：01：20】
男子：（畫面右上方標示：「旅館業者：林主任」）因為我們必
      須建立這個整個北投地區的一個社會秩序，我們已經回絕
      她這個一個想法。
【記者電話訪問】
記者：我是TVBS的記者。
段玉：對不起，我人在國外耶。
記者：段玉姐，有一問題想要請教。（掛斷電話）
【記者旁白】
記者求證段玉，但人在國外，無法證實，撇開價錢不說，房間裡
還有比照錢櫃的新歌KTV ，專人經營餐廳，24小時供餐，玩累了
有烤箱牛奶浴，一遇到狀況，3 條秘密通道，隨你落跑，號稱是
東方杜拜的高規格享受，卻因為段玉的高知名度，不敢做這筆生
意，酒國名花恐怕始料未及。TVBS新聞綜合報導。
【18：09】亦即光碟【0：01：57】該段新聞結束。
（光碟播放中，背景畫面拍攝北投巴黎春天汽車旅館相關設施畫
面）


司法院資訊處製作；財團法人民間司法改革基金會備份。
